臺灣彰化地方法院刑事判決
                                     110年度金訴字第20號
公  訴  人  臺灣彰化地方檢察署檢察官
被      告  葉加漢


上列被告因違反洗錢防制法等案件，經檢察官提起公訴（109年
度偵字第14089號），被告於準備程序進行中就被訴事實為有罪
之陳述，本院進行簡式審判程序，判決如下：
    主    文
乙○○幫助犯洗錢防制法第十四條第一項之一般洗錢罪，處有期
徒刑參月，併科罰金新臺幣壹萬元，罰金如易服勞役，以新臺幣
壹仟元折算壹日。
    犯罪事實
一、乙○○於民國109年8月中旬某日，在FACEBOOK瀏覽到一賺錢訊
    息，而與真實姓名、年籍不詳之人聯絡後，得知將金融帳戶
    提供予對方使用，隔天即可獲得新臺幣（下同）30,000元之
    報酬。乙○○預見將自己金融帳戶之存摺、提款卡及密碼提供
    予他人使用，足供他人作為詐欺取財犯罪之用，他人用以提
    領後即產生遮斷資金流動軌跡以逃避國家追訴、處罰之效果
    ，竟仍以縱若有人持以詐欺取財，或掩飾、隱匿特定犯罪所
    得，亦不違反其本意，而基於幫助他人詐欺取財、洗錢之不
    確定故意，於109年8月中旬，在彰化縣田中鎮中州路2段上
    之統一超商門市旁，將其所申設之中國信託商業銀行股份有
    限公司（下稱中國信託銀行）帳號000000000000號帳戶之存
    摺、提款卡交付予對方，並告知提款卡密碼。嗣詐欺集團（
    無證據證明屬三人以上詐欺集團）成員取得乙○○上開帳戶存
    摺、提款卡（含密碼）後，即意圖為自己不法之所有，共同
    基於詐欺取財、洗錢之犯意聯絡，於同年8月25日19時46分
    起，接續以00-00000000、00-00000000號電話向甲○○詐稱其
    在網路商店購物以信用卡付款出現錯置變成消費12期，需按
    指示操作網路銀行始能解除錯誤，致甲○○陷於錯誤，於同日
    20時38分、20時41分、20時44分、21時1分、21時3分許，陸
    續以網路銀行轉帳共199,986元至乙○○上開銀行帳戶內，上
    開款項匯入後，隨即遭詐欺集團成員提領，以此方式掩飾、
    隱匿詐欺取財犯罪所得之去向。
二、案經彰化縣警察局北斗分局報告臺灣彰化地方檢察署檢察官
    偵查起訴。
    理    由
一、本件被告乙○○所犯係死刑、無期徒刑、最輕本刑三年以上有
    期徒刑以外之罪，其於準備程序就被訴事實為有罪之陳述，
    經本院裁定由受命法官獨任以簡式審判程序審理，則依刑事
    訴訟法第273條之2、同法第159條第2項之規定，不適用傳聞
    法則有關限制證據能力之相關規定，合先敘明。
二、上揭犯罪事實，業據被告坦承不諱，且經證人即被害人甲○○
    於警詢時證述明確（偵卷第19至21頁），並有被害人甲○○提
    供之轉帳紀錄翻拍照片、詐騙集團來電之手機擷圖照片、中
    國信託銀行109年9月18日函送之被告帳戶申設人資料、存款
    交易明細、自動化交易LOG資料-財金交易、嘉義縣警察局朴
    子分局朴子派出所陳報單、受理刑事案件報案三聯單、受理
    各類案件紀錄表、內政部警政署反詐騙諮詢專線紀錄表、金
    融機構聯防機制通報單在卷可稽（偵卷第23至33頁、第41至
    49頁）。而金融機構之帳戶為個人理財之工具，為便利大眾
    使用此一理財工具，申請金融帳戶並無任何特殊之限制，一
    般民眾皆能自由申請開戶，並得同時在不同金融機構申請多
    數存款帳戶使用，乃眾所周知之事實，依一般人之社會生活
    經驗，倘係合法收入，本可自行向金融行庫開戶使用，並無
    使用他人帳戶之必要。政府機關及各地金融機構亦多次呼籲
    民眾應謹慎控管己有帳戶，勿提供個人帳戶，以免淪為詐騙
    者之幫助工具，是依社會一般人之智識及社會生活經驗，倘
    有人不以自己名義申請開戶，反而要求他人提供帳戶存摺、
    提款卡及密碼，衡情應能懷疑該使用他人帳戶之人，其目的
    在於供非法犯罪使用。又如行為人主觀上認識該帳戶可能作
    為收受及提領特定犯罪所得使用，他人提領後即產生遮斷資
    金流動軌跡以逃避國家追訴、處罰之效果，仍基於幫助之犯
    意而提供，應論以幫助犯同法第14條第1項之一般洗錢罪，
    業經最高法院刑事大法庭108年度台上大字第3101號裁定作
    出統一法律見解。上開中國信託銀行帳戶為被告所申辦使用
    ，被告為該帳戶實際管理使用人，其主觀上應可認識上開金
    融帳戶存摺、提款卡交予他人，可能作為詐欺集團成員收受
    、提領特定犯罪所得使用，且該帳戶之實際控制權由取得存
    摺、提款卡（含密碼）之人享有，除非被告將該帳戶之存摺
    、提款卡辦理掛失補發，否則僅該他人可自由提領存匯入上
    開金融帳戶之款項，於此情形下，被害人遭詐騙而匯入之款
    項，在該實際掌控被告上開金融帳戶之人提領後，該犯罪所
    得實際去向，已無從查得，形成金流斷點，不易查明，因而
    產生掩飾、隱匿詐欺犯罪所得去向以逃避國家追訴、處罰之
    效果，此應為被告所得認知。是以，被告將其所有之中國信
    託銀行帳戶存摺、提款卡（含密碼）提供予姓名年籍不詳之
    人，對於其所提供之帳戶，將遭他人作為詐欺取財犯行所得
    財物匯入及提領之工具使用，且被告提供上開帳戶之行為，
    對詐欺集團成員得利用該帳戶資料匯入詐欺所得款項，進而
    加以提領，而形成資金追查斷點之洗錢行為提供助力，被告
    既可預見上述情節，仍提供上述金融帳戶存摺、提款卡（含
    密碼），顯有容任而不違反其本意，其有幫助他人詐欺取財
    及幫助洗錢之不確定故意，堪以認定。本件事證明確，被告
    犯行堪以認定，應依法論科。
三、核被告所為，係犯刑法第30條第1項前段、第339條第1項之
    幫助詐欺取財罪，及刑法第30條第1項前段、洗錢防制法第1
    4條第1項之幫助一般洗錢罪。被告以一提供中國信託銀行帳
    戶存摺、提款卡（含密碼）之行為，同時觸犯幫助詐欺取財
    、幫助一般洗錢罪二罪名，為想像競合犯，應依刑法第55條
    之規定，從一重論以一幫助一般洗錢罪。被告幫助他人犯前
    開罪名，為幫助犯，依刑法第30條第2項之規定，按正犯之
    刑減輕之。爰以行為人之責任為基礎，審酌被告提供其中國
    信託銀行帳戶之存摺、提款卡及密碼，使他人得以利用作為
    詐騙之工具，致使犯罪難以查緝，等同助長犯罪，並使被害
    人甲○○受有上開損害，犯後迄今尚未能與被害人和解賠償其
    所受損害之犯後態度，及其犯罪之手段、所生危害、被告智
    識程度為高中肄業、已婚、目前在地磚工廠上班、育有三名
    未成年子女等一切情狀，量處如主文所示之刑，就併科罰金
    部分，並諭知易服勞役之折算標準。末查被告供稱：我沒有
    拿到30,000元，沒有拿到報酬等語（偵卷第8至9頁、本院卷
    第37頁），復無其他積極證據足認被告已獲有犯罪所得，故
    無宣告沒收或追徵犯罪所得之問題，併此敘明。
據上論斷，依刑事訴訟法第273條之1第1項、第299條第1項前段
，洗錢防制法第14條第1項，刑法第11條、第30條第1項前段、第
2項、第339條第1項、第55條、第42條第3項前段，刑法施行法第
1條之1第1項，判決如主文。
本案經檢察官林芬芳提起公訴，檢察官陳昭蓉到庭執行職務。
中　　華　　民　　國　　110 　年　　3 　　月　　31　　日
                  刑事第一庭    法  官  王素珍
以上正本證明與原本無異。
如不服本判決應於收受判決後20日內向本院提出上訴書狀，並應
敘述具體理由。其未敘述上訴理由者，應於上訴期間屆滿後20日
內向本院補提理由書（均須按他造當事人之人數附繕本）「切勿
逕送上級法院」。
告訴人或被害人對於判決如有不服具備理由請求檢察官上訴者，
其上訴期間之計算係以檢察官收受判決正本之日期為準。
中　　華　　民　　國　　110 　年　　3 　　月　　31　　日
                                書記官  楊筱惠
附錄本案論罪科刑法條：
中華民國刑法第30條
幫助他人實行犯罪行為者，為幫助犯。雖他人不知幫助之情者，
亦同。
幫助犯之處罰，得按正犯之刑減輕之。
中華民國刑法第339條第1項
意圖為自己或第三人不法之所有，以詐術使人將本人或第三人之
物交付者，處5年以下有期徒刑、拘役或科或併科50萬元以下罰
金。
洗錢防制法第14條第1項
有第二條各款所列洗錢行為者，處7年以下有期徒刑，併科新臺
幣5百萬元以下罰金。